臺灣高雄地方法院刑事判決　　　　　　　95年度易字第2061號
公　訴　人　臺灣高雄地方法院檢察署檢察官
被　　　告　乙○○
　　　　　　　　　　樓(
上列被告因毒品危害防制條例案件，經檢察官聲請簡易判決處刑
（95年度毒偵字第5741號）及移送併辦（95年度毒偵字第9543號
、96年度毒偵字第1673號），本院受理後（95年度簡字第66287
號），認不宜以簡易判決處刑，裁定改依通常程序審理，被告於
準備程序中就被訴事實為有罪之陳述，經告以簡式審判之旨，本
院合議庭裁定由受命法官獨任進行簡式審判程序，判決如下：
    主  文
乙○○施用第二級毒品，累犯，處有期徒刑捌月，扣案之甲基安
非他命壹包（毛重零點陸公克）及包裝袋壹只均沒收銷燬；又持
有第一級毒品，處有期徒刑參月，扣案之海洛因壹包（驗後淨重
零點零貳肆公克）及包裝袋壹只均沒收銷燬。應執行有期徒刑拾
月，扣案之安非他命壹包（毛重零點陸公克）、海洛因壹包（驗
後淨重零點零貳肆公克）及其上包裝袋各壹只均沒收銷燬，
    事  實
一、乙○○前因施用毒品案件，經依本院裁定送觀察、勒戒後，
    認有繼續施用毒品之傾向，再經本院裁定令入戒治處所施以
    強制戒治，於民國90年6 月3 日期滿而執行完畢，並由臺灣
    高雄地方法院檢察署檢察官以90年度戒毒偵字第688 號為不
    起訴處分確定；又因施用毒品案件，經本院分別以92年度訴
    字第384 號判處1 年2 月、以92年度易字第1092號判處有期
    徒刑1 年確定，二罪合併定應執行刑為2 年，於95年1 月8
    日執行完畢。仍未悔改，而為下列犯行：
(一)基於施用第二級毒品之犯意，於95年7 月12日某時，在高雄
    縣瑞隆路某夜市之廁所內，以將甲基安非他命置入玻璃球燒
    烤吸食所生煙霧之方式，施用第二級毒品甲基安非他命1 次
    。另基於持有第一級毒品之犯意，自95年7 月12日下午4 時
    許，在高雄市○○○路上之某處，以新臺幣500 元向真實姓
    名年籍均不詳綽號「阿泰」之成年男子買得第一級毒品海洛
    因1 小包後，即無故持有之。嗣於同日下午5 時40分許，在
    高雄市○鎮區○○路35號前為警查獲，並扣得海洛因1 小包
    （驗後淨重）。
(二)承前施用第二級毒品之犯意，於95年10月8 日晚間某時，在
    上開地點，以上開方式，施用第二級毒品甲基安非他命1 次
    ，後於95年10月9 日經警依法通知採尿，送驗後呈甲基安非
    他命陽性反應而查獲。
(三)又承前施用第二級毒品之犯意，於96年1 月2  晚間某時，在
    上開地點，以上開方式，施用第二級毒品甲基安非他命1 次
    ，嗣於96年1 月4 日在高雄事前鎮區○○路與鎮海路口為警
    查獲，並扣得甲基安非他命1包（毛重0.6公克）。
二、案經高雄縣政府警察局鳳山分局、仁武分局及高雄市政府警
    察局苓雅分局報告臺灣高雄地方法院檢察署檢察官偵查起訴
    及移送併辦。
    理  由
一、被告乙○○前因施用毒品案件，經本院裁定送觀察、勒戒後
    ，認有繼續施用毒品之傾向，再經本院裁定令入戒治處所施
    以強制戒治，於民國90年6 月3 日期滿執行完畢，並由臺灣
    高雄地方法院檢察署檢察官以90年度戒毒偵字第688 號為不
    起訴處分確定，有臺灣高等法院被告前案記錄表在卷可稽。
    其於5 年內再度施用毒品，已合於毒品危害防制條例第23條
    第2 項之規定，應依法論科。又本件被告所犯為死刑、無期
    徒刑或最輕本刑為3 年以上有期徒刑以外之罪，其於準備程
    序中就被訴事實為有罪之陳述，經法官告知簡式審判程序之
    旨，並聽取公訴人之意見後，本院合議庭依刑事訴訟法第
    273 條之1 第1 項規定，裁定由受命法官獨任進行簡式審判
    程序，合先敘明。
二、訊據被告對上開犯行均坦承不諱，被告先後數次採集之尿液
    ，經台灣檢驗科技股份有限公司、長榮大學毒品研究中心及
    高雄市立凱旋醫院以酵素免疫分析法初步篩檢，再以氣相層
    析質譜法確認鑑定，均呈安非他命類陽性反應，有該公司95
    年7 月21日檢體編號299 之濫用藥物尿液檢驗報告書、高雄
    縣政府警察局鳳山分局偵辦毒品案件嫌疑人尿液採集編號對
    照表（尿液編號299 。採尿日期：95年7 月12日。被採尿人
    ：乙○○）；該大學95年10月26日，檢體資料12096 之報告
    書、列管毒品人口尿液檢體採集送驗紀錄表 (檢體編號：12
    096 。採尿日期：95年10月9 日11時25分。毒品人口姓名：
    乙○○)及 該醫院96年1 月15日，檢體編號F-96027 號之濫
    用藥物尿液檢驗報告、高雄市政府警察局苓雅分局偵辦毒品
    案件嫌疑人尿液採證代碼對照表（尿液代碼：F-96027 ，嫌
    疑人姓名：乙○○）。而人體施用第二級毒品安非他命，可
    於施用後後1 至4 天內自尿液中檢出，人體施用第一級毒品
    海洛因後，可於2 至4 天內自尿液驗出嗎啡之醫學經驗，亦
    經行政院衛管制藥品管理局91年10月3 日管檢字第110436號
    函文釋示明確。扣案之白色粉末經具備檢驗毒品成分專業能
    力之高雄市立凱旋醫院以化學呈色法及氣相層析質譜儀法鑑
    定後，確認係第一級毒品海洛因，有該院高市凱醫驗字第
    2395號濫用藥物成品檢驗鑑定書。扣案之甲基安非他命經警
    以臺灣尖端先進生技醫藥股份有限公司濫用藥物檢驗中心所
    製之快速篩檢試劑檢驗結果，成安非他命陽性反應，亦有高
    雄市政府警察局苓雅分局查獲涉嫌違反毒品危害防制條例案
    「毒品」初步鑑驗報告單在卷可稽。足證被告出於任意性之
    自白與事實相符，從而本件事證明確，被告犯行已堪認定。
三、按刑事法若干犯罪行為態樣，本質上原具有反覆、延續實行
    之特徵，立法時既予特別歸類，定為犯罪構成要件之行為要
    素，則行為人基於概括之犯意，在密切接近之一定時、地持
    續實行之複次行為，倘依社會通念，於客觀上認為符合一個
    反覆、延續性之行為觀念者，於刑法評價上，即應僅成立一
    罪，有最高法院95年度台上字第1079號判決可資參照。蓋此
    種犯罪，只需包括論以一罪，已足以評價其不法內涵，無須
    另論以數罪，此即學理上所稱「集合犯」。而施用毒品具成
    癮性，甚難戒斷，施用者為追求快感並避免毒癮發作之痛苦
    ，須持續、密接施用毒品以解癮，是施用毒品行為，本質上
    具有反覆實施之特性，而多次施用毒品之犯行，社會通念亦
    認為客觀上符合一個反覆、延續性之行為觀念。又被告前經
    觀察、勒戒，已如前述，其於勒戒完畢後仍為本件多次施用
    毒品犯行，顯已具成癮之病患人格特質，主觀上當有不斷施
    用之犯意。綜上所述，被告於95年7月12日及95年10月9日之
    犯行已符合集合犯之要件，揆諸上開說明，應認僅成立一罪
    。末按本件以集合犯論處，雖與先前實務見解認係成立連續
    犯不同，然此僅屬法律見解之變更，與新舊法比較無涉，附
    此敘明。
四、核被告所為，係犯毒品危害防制條例第10條第2項之施用第
    二級毒品罪及同條例第11條第1 項持有第一級毒品罪。被告
    施用第二級毒品甲基安非他命前後持有該毒品之低度行為，
    為施用之高度行為所吸收，不另論罪。被告所犯上開二罪，
    罪名有異，行為不同，應予分論併罰。被告前因施用毒品案
    件，經本院分別以92年度訴字第384 號判處1 年2 月、以92
    年度易字第1092號判處有期徒刑1 年確定，二罪合併定應執
    行刑為2 年，於95年1 月8 日執行完畢，有臺灣高等法院被
    告前案記錄表在卷可稽。其於執行完畢後5 年內故意再犯本
    件2 罪有期徒刑以上之罪，均為累犯，應各依刑法第47條第
    1 項之規定加重其刑。爰審酌被告施用毒品，觀察勒戒不起
    訴處分後猶不知悔悟，又持有毒品，隨時有散佈他人或自行
    吸食之危險，犯後坦承犯行態度良好及其犯罪之動機、目的
    、施用期間、次數、所生身心之危害等一切情狀，分別量處
    如主文所示之刑，並定其應執行之刑。扣案之海洛因（驗後
    淨重0.024 公克）及甲基安非他命（毛重0.6 公克）分係毒
    品危害防制條例所定之第一級、第二級毒品，應依該條例第
    18 條 第1 項前段沒收銷燬。扣案毒品之外包裝已用於包裹
    上開毒品，難以與毒品完全析離，應一併沒收銷燬之。末按
    本件扣案之海洛因原有0.074 公克，然其中0.048 公克已因
    鑑定時使用而滅失，此部分自無庸沒收。扣案之安非他命雖
    未經各檢驗機構鑑驗，然被告業已自承該包毒品為安非他命
    ，以被告長年施用毒品之經驗，應不致誤認，且經警以初步
    試劑檢驗結果，亦呈安非他命陽性反應，已足認定該包毒品
    確為安非他命，復考量鑑定資源之有限性，爰不另行送驗，
    附此敘明。
據上論斷，應依刑事訴訟法第273 條之1 、第299 條第1 項前段
，毒品危害防制條例第10條第2 項、第11條第1 項、第18條第1
項，刑法第11條前段、第47條第1 款、第51條第5 項，判決如主
文。
本案經檢察官甲○○到庭執行職務。
中　　華　　民　　國　　96　　年　　6 　　月　　20　　日
                  刑事第九庭    法　官     王奕勛
以上正本證明與原本無異。
如不服本判決，應於收受送達後10日內向本院提出上訴書狀。
中　　華　　民　　國　　96　　年　　6 　　月　　20　　日
　　　　　　　　　　　　　      書記官     陳心儀
附錄本案論罪科刑法條：
毒品危害防制條例第10條第2 項、第11條第1項
毒品危害防制條例第10條
施用第一級毒品者，處 6 月以上 5 年以下有期徒刑。
施用第二級毒品者，處 3 年以下有期徒刑。
